【裁判字號】    95,易,1768
【裁判日期】    951229
【裁判案由】    傷害
【裁判全文】
臺灣板橋地方法院刑事判決              95年度易字第1768號
公  訴  人  臺灣板橋地方法院檢察署檢察官
被      告  丁○○
選任辯護人  景玉鳳律師
            李詩皓律師
上列被告因傷害案件，經檢察官提起公訴（94年度偵續字第169
號），本院判決如下：
    主  文
丁○○無罪。
    理  由
一、公訴意旨略以：被告丁○○與告訴人甲○○係鄰居關係。告
    訴人甲○○於民國九十三年三月三日下午二時四十分許，外
    出倒垃圾之際，在臺北縣板橋市○○○路一二五巷九號前，
    發現被告丁○○欲以鞭炮炸貓，便上前勸阻被告丁○○，雙
    方因而發生爭執，被告丁○○竟基於傷害之犯意，與告訴人
    甲○○扭打互毆，二人並面對面站立互以雙手抓住對方背後
    拉扯，致告訴人甲○○受有雙手、雙膝及下唇擦傷之傷害，
    因認被告丁○○涉犯刑法第二百七十七條第一項之傷害罪嫌
    云云。
二、按犯罪事實應依證據認定之，無證據不得認定犯罪事實；又
    不能證明被告犯罪應諭知無罪之判決，刑事訴訟法第一百五
    十四條第二項、第三百零一條第一項分別定有明文。又認定
    犯罪事實應憑積極證據，倘積極證據不足以為不利於被告事
    實之認定時，即應為有利被告之認定，更不必有何有利之證
    據（最高法院三十年上字第八一六號著有判例參照）；又所
    謂「積極證據足以為不利被告事實之認定」，係指據為訴訟
    上證明之全盤證據資料，在客觀上已達於通常一般之人均不
    致於有所懷疑，而得確信被告確曾犯罪之程度；若未達到此
    一程度，而有合理懷疑之存在時，即無從為被告有罪之確信
    ，最高法院亦著有七十六年臺上字第四九八六號判例可資參
    照。
三、公訴人認被告丁○○涉有傷害罪嫌，無非以告訴人甲○○之
    指訴、證人丙○○之證言、證人簡啟峰於臺灣板橋地方法院
    檢察署九十三年度他字第一八八○號偵查案件中之證言、行
    政院衛生署臺北醫院診斷證明書一件為其論據。訊之被告丁○○固坦承有於上開時、地與告訴人甲○○發生肢體衝突，
    惟堅決否認有何傷害之犯行，並辯稱：伊是遭告訴人甲○○
    毆打受傷，並非伊打甲○○等語。經查：
  (一)證據能力有無之判斷：
    1.按被告以外之人於審判外向法官所為之陳述，得為證據，
      刑事訴訟法第一百五十九條之一第一項定有明文。立法理
      由係認被告以外之人（包括證人、鑑定人、告訴人、被害
      人及共同被告等）之陳述係在法官面前為之，因其任意陳
      述之信用性已受確定保障之情況下所為，自得作為證據。
      不問係其他刑事案件之羈押訊問期日、勘驗期日、準備程
      序期日、審理期日或民事事件、行政訴訟程序，凡係在普
      通法院法官面前所為之陳述，均具有證據能力。本件證人
      即據報後於上開時、地前往處理之臺北縣政府警察局海山
      分局海山派出所員警簡啟峰於九十五年二月九日本院九十
      四年簡上字第三十號案件審理時向法官所為之供述（見上
      開本院九十四年簡上字第三十號影卷第九二頁至第九八頁
      ）、證人即在場目擊證人丙○○於九十四年七月二十一日
      本院九十四年簡上字第三十號案件審理時向法院所為之供
      述（見上開本院九十四年簡上字第三十號影卷第七十頁至
      第七三頁），在其等任意陳述之信用性無疑之情況下，其
      等證述依法自具有證據能力。
    2.按被告以外之人於偵查中向檢察官所為陳述，除顯有不可
      信之情況者外，得為證據，同法第一百五十九條之一第二
      項定有明文。偵查中對被告以外之人（包括證人、鑑定人
      、告訴人、被害人及共同被告等）所為之偵查筆錄，或被
      告以外之人向檢察官所提之書面陳述，性質上均屬傳聞證
      據。惟現階段刑事訴訟法規定檢察官代表國家偵查犯罪、
      實施公訴，依法其有訊問被告、證人及鑑定人之權，證人
      、鑑定人且須具結，而實務運作時，檢察官偵查中向被告
      以外之人所取得之陳述，原則上均能遵守法律規定，不致
      違法取供，其可信度極高，職是，被告以外之人前於偵查
      中已具結而為證述，除反對該項供述得具有證據能力之一
      方，已釋明「顯有不可信之情況」之理由外，不宜以該證
      人未能於審判中接受他造之反對詰問為由，即遽指該證人
      於偵查中之陳述不具證據能力。是證人簡啟峰於檢察官偵
      查時具結所為之證述（見九十三年度他字第一八八○號偵
      查卷影本第十三頁正、反面），被告未曾提及檢察官在偵
      查時，有任何不法取供之情形，是客觀上並無顯不可信之
      情況，且被告於本院亦未聲請傳訊證人進行詰問，前揭證
      人於偵查中之證言自具有證據能力。
    4.按「除前三條之情形外，下列文書亦得為證據：一、除顯
      有不可信之情況外，公務員職務上製作之紀錄文書、證明
      文書。二、除顯有不可信之情況外，從事業務之人於業務
      上或通常業務過程所須製作之紀錄文書、證明文書。三、
      除前二款之情形外，其他於可信之特別情況下所製作之文
      書。」刑事訴訟法第一百五十九條之四定有明文。經查，
      行政院衛生署臺北醫院診斷證明書，係專業醫師開具之診
      斷證明書，且該醫院又係屬於行政院衛生署署立之醫院，
      既係由該醫院專業醫師製作診斷書，應認係在可信之特別
      情況下所為，具有高度之信用性，依同法第一百五十九條
      之四第三款之規定，得作為證據。
  (二)事實之判斷：
    1.告訴人甲○○雖指訴其於上開時、地，遭被告丁○○毆打
      致受有雙手、雙膝及下唇擦傷等傷害一節，固據其提出行
      政院衛生署臺北醫院診斷證明書一紙為憑，然依證人即告
      訴人甲○○於本院審理時所述：「被告一開始拍我胸部，
      我就跟被告說你怎麼打人，然後被告就整個身體撲過來把
      我壓在地上、打我，當時我是臉朝上倒地，接著我翻身要
      撐起身體，就變成臉朝地上，雙手、膝蓋都著地要爬起來
      ，被告又整個人壓在我背上，抓我的頭髮、打我的身體，
      當時天氣很冷，我穿很多衣服，所以我的身體被打沒有受
      傷，只是膝蓋著地的部分褲子有磨破，有受傷」等語（見
      本院卷第三八頁），可知告訴人甲○○膝蓋褲子磨破受傷
      應顯而易見，惟證人簡啟峰於上開時、地卻未見到告訴人
      膝蓋部位之褲子磨破、膝蓋受傷情形，已據證人簡啟峰於
      九十三年五月十三日偵查中證述：「甲○○及丙○○身上
      沒有傷」等語甚明（見九十三年度他字第一八八○號偵查
      影卷第十三頁反面），足徵告訴人甲○○前開所述與證人
      簡啟峰之證詞間，並不相符。又依告訴人甲○○前開所述
      ，其因天冷穿衣較多致身體並未受有傷害，然其既指述有
      遭被告丁○○抓頭髮、壓在地上，其有掙扎要起身云云，
      則頭部或髮際間難免受有傷害，且在手、腳撐住地面掙扎
      起身時，該等未穿著厚重衣物之手、腳部位亦應受有地面
      擦傷，更何況苟係被告丁○○將告訴人甲○○壓倒在地後
      動手毆打，則依告訴人甲○○所述：「被告一開始拍我胸
      部，我就跟被告說你怎麼打人，然後被告就整個身體撲過
      來把我壓在地上、打我，當時我是臉朝上倒地…」等語（
      見本院卷第三八頁），其初始時既係臉部朝上，則在混亂
      中，告訴人甲○○未著厚重衣物之臉部、頸部亦難免受有
      傷害，然參諸上開行政院衛生署臺北醫院診斷證明書均無
      此等手、腳、頭部、髮際、臉部及頸部等傷害，是告訴人
      甲○○之指述，顯有瑕疵，不足採為不利於被告之認定。
    2.又上開行政院衛生署臺北醫院診斷證明書雖載明告訴人甲○○受有雙手、雙膝及下唇擦傷等傷害，惟該診斷證明書
      上所載之「雙手擦傷」、「下唇擦傷」並非被告丁○○之
      毆打行為所造成一節，已據告訴人甲○○於本院審理時再
      三證稱：「（問：妳所開立的診斷證明書上面所載的雙手
      、雙膝、下唇擦傷的原因，是否就是如同妳剛剛所述的情
      形下而受傷的？）是的。膝蓋的部分應該是被告造成的，
      我的下唇、手掌背是丙○○造成的」等語明確（見本院卷
      第三九頁），是依告訴人甲○○所述，自難認上開診斷證
      明書上所載之「雙手擦傷」、「下唇擦傷」係被告丁○○
      傷害告訴人甲○○所致。至告訴人甲○○所提出之上開臺
      北醫院診斷證明書雖載明告訴人甲○○尚受有雙膝擦傷之
      傷害，惟告訴人甲○○指稱該雙膝擦傷之傷害係遭被告丁○○壓打所致云云，不足採取，已如前述，是該部分傷害
      自難成為係被告丁○○有傷害告訴人甲○○之憑證。
    3.被告丁○○與告訴人甲○○於上開時地有互毆一節，固據
      證人簡啟峰於九十三年五月十三日偵查中證稱：「當時勤
      務中心通報，我前往處理，我去時雙方已沒有人在打架，
      現場只有三個人，沒有圍觀者，他們在我面前後來也沒有
      打起來。當時丁○○有跟我說他眼睛有受傷，但我看沒有
      明顯傷痕，甲○○及丙○○身上沒有傷，當時是周及陳二
      人有跟我說他們二人有互毆，沒有說到徐的事」等語在卷
      （見九十三年度他字第一八八號偵查卷影本第十三頁正、
      反面），然其所述被告與告訴人間有互毆，係其聽聞自被
      告丁○○及告訴人甲○○二人之陳述，並非親自當場所見
      ，自難憑此即認被告丁○○與告訴人甲○○二人確有互毆
      情事；且當時為事發現場，被告丁○○及告訴人甲○○二
      人剛發生爭執及肢體衝突後，向前來處理之員警指述，其
      等之陳述是否翔實，亦非無疑；此再觀諸證人簡啟峰於九
      十五年二月九日本院九十四年簡上字第三十號甲○○被訴
      傷害案件審理時證述：「（問：甲○○如何描述事件經過
      ？）事隔太久已經忘記，好像有提到兩人互相拉扯的事，
      沒有印象是否有提到互相推倒的事情」、「（問：甲○○
      是否有提到她被打？）沒有印象」、「（問：你是請丁○○或丙○○去驗傷？）丁○○」、「（問：為何沒有要甲○○驗傷？）我有告訴他們如果要告互毆，都要去驗傷」
      、「我是說如果是互毆要提出告訴要驗傷，並不是確認就
      是互毆」、「（問：丁○○是否有提到是互毆？）她只有
      說被打」、「因為到場的時候，只看到甲○○和丁○○在
      場，沒有其他人，至於之前發生的情形我也不太清楚。事
      發時有無其他人看到，我也不清楚」等語更明（見本院上
      開九十四年簡上字第三十號刑事影卷第九四頁至第九七頁
      ），是依證人簡啟峰前開偵查中所述，自尚難認定被告丁○○與告訴人甲○○於上開時、地之肢體衝突係雙方互毆
      。
    4.被告丁○○與告訴人甲○○於上開時、地因告訴人甲○○
      餵流浪貓而發生爭執，進而發生肢體衝突，被告丁○○因
      遭告訴人甲○○毆打而受有左眼角裂傷（零點二零點一
      零點一公分）、右側鼻樑擦傷（零點二零點五公分）
      、左頸部擦傷（二零點一公分）等傷害一節，有被告丁○○所提出之臺北縣立醫院板橋醫院驗傷診斷書一件在卷
      可按；再參以(1)證人丙○○於本案審理及上開九十四年簡
      上字第三十號審理時分別證稱：「我那天沒有全程看到，
      但是我有部分在樓上看到，我當時是在漢生東路一二五巷
      九號四樓房間先聽到吵架聲，再跑到陽台上看一下，我就
      看到被告與告訴人二人在我們家樓下，應該是上開地址九
      號前面或十一號前面，看到他們兩個人靠得很近，站在一
      起，有聽到其中有人說你幹嘛打我，我是因為聽到吵架聲
      ，就跑到陽台看，看到他們二人靠得很近，我當時不確定
      他們是不是有在打架，我不確定我聽到『不要打我』這句
      話是我在房間的時候聽到的，還是我跑去陽台的時候聽到
      的，我看到是他們兩個，我回去穿外套，就要下樓，我怕
      有什麼事情，要下樓勸架」、「（問：你到樓下以後的情
      形為何？）我站在我們家樓梯口，丁○○在我的右手邊，
      甲○○在我的左手邊，兩個人在爭執，他們兩個人是面對
      面，我站在旁邊吵架，兩個人就越靠越近，是甲○○先往
      丁○○那裏靠過去，我就向前，手伸開，要把他們兩個人
      隔開，甲○○要動手打人，我不知道他是要打我還是打丁○○，但後來是打到我的左眼下方，我有驗傷單，之後我
      們三個人就在那裡吵架，沒有肢體碰觸，當時那裡沒有其
      他人了，接著沒有多久警察就來了」、「丁○○有跟我說
      她的頭很痛，她的眼睛有受傷，這是我告訴丁○○的，她
      自己還不知道」；「（問：你在陽台是否有看到他們打架
      ？）我看到時，被告與丁○○靠得很近，感覺上有在打架
      ，有聽到一個人說不要打我，看到他們兩個人都有動作，
      兩個人手都有伸出來，但是看不出來是在拉扯還是在掙扎
      」、「（問：下樓後看到什麼情形？）被告（指甲○○）
      與丁○○分開，只有吵架，沒有像我在陽台上看到的那種
      狀況，他們繼續吵，被告要靠過去丁○○那裡打他，我就
      往他們兩人中間隔開，被告在我的左邊，被告伸手要打丁○○，但是打到我的臉，就是在眼睛的下面，我轉過去把
      被告的手腕抓住，被告一直問我為何抓他的手，我回答你
      打我當然要抓住你的手，後來我放開被告的手，就變成我
      們三人在爭吵，沒多久警察就來了」等語綦詳（見本院卷
      第三九頁、第四十頁、第四三頁至第四四頁；上開九十四
      年簡上字第三十號刑事影卷第七十頁、第七一頁）；(2)證
      人簡啟峰於本院上開九十四年簡上字第三十號審理時所述
      ：「（問：丁○○是否有提及他那裏受傷？）我只記得是
      眼睛附近和頭部有受傷，至於特定的位置已經不記得了」
      、「（問：丁○○、甲○○、丙○○身上是否有傷？）丁○○有受傷沒有錯，其他二人我沒有印象」等語（見上開
      九十四年簡上字第三十號刑事影卷第九四頁、第九八頁）
      ，益徵被告丁○○辯稱伊於上開時、地係遭告訴人甲○○
      毆打而受有上開傷害等語，洵屬非虛，且此亦據本院九十
      四年簡上字第三十號及臺灣高等法院九十五年度上易字第
      六七三號刑事判決書採相同見解，有各該刑事判決書一件
      附卷可稽。而被告丁○○雖舉證人即於上開衝突過後到其
      美容院洗頭之客人乙○○欲證明其於上開衝突過後，其右
      手外側及左腳部分確實受有傷害云云，且此部分亦據證人
      乙○○於本院審理時證述明確（見本院卷第四八頁至第四
      九頁），惟此係證人乙○○事後觀察被告丁○○受傷情形
      ，核與被告丁○○有無毆打告訴人甲○○無涉。
    5.至證人簡啟峰雖於前開九十三年度他字第一八八○號偵查
      中證稱：「當時勤務中心通報，我前往處理，我去時雙方
      已沒有人在打架，現場只有三個人，沒有圍觀者，她們在
      我面前後來也沒有打起來。當時丁○○跟我說她眼睛有受
      傷，但我看沒有明顯傷痕」等語（見上開偵查影卷第十三
      頁正、反面），然其所謂「沒有明顯傷痕」，對照丁○○
      所受左眼角裂傷面積僅零點二零點一零點一公分，而
      右側鼻樑擦傷面積亦僅零點二零點五公分，均非面積甚
      大之傷勢，且除非流血傷害，否則一般擦傷初始，癥狀並
      不明顯，證人簡啟峰既非專業醫護人員，則其如在被告丁○○受有上開擦傷時，未近距離觀察之情況下，縱然證稱
      該傷勢並不明顯，尚不足憑此即認被告丁○○在上開時、
      地未受有傷害，況證人簡啟峰嗣後於前開九十四年簡上字
      第三十號審理時就被告丁○○於上開時、地確受有傷害，
      業據其為相當明確之陳述，已如前述，則證人簡啟峰前開
      偵查中所述，即不足憑為不利於被告丁○○之認定。又證
      人丙○○固於警詢及偵查中分別證述：「因為當時我是見
      丁○○與甲○○在板橋市○○○路一二五巷十二號前發生
      口角，且有拉扯互毆之動作，於是我便想向前勸架，未料
      甲○○竟出手打我將我毆打成傷」、「（問：現在陳述與
      九十三年五月二十七日警詢回答不符？）她們二人有拉扯
      ，二個人黏在一起，二個人手都有抬起來繞過對方的肩頸
      部抓住對方後面」等語（見九十四年偵續字第一六九號偵
      查卷第三七頁、第一三四頁），然前開警詢中所述，問答
      均甚簡易，究係如何互毆，並未經證人丙○○詳細描述，
      自無從憑為判斷被告丁○○與告訴人甲○○確有互毆。又
      苟如證人丙○○前開偵查中所述，則被告丁○○與告訴人
      甲○○之肩頸部均有受傷之可能，然除被告丁○○之左頸
      部受有擦傷（二零點一公分），已如前述外，告訴人甲○○之肩頸部並未受有傷害，有上開告訴人甲○○所提出
      之診斷證明書可參，則證人丙○○先前開偵查中所述，究
      係被告丁○○與告訴人甲○○互為拉扯或被告丁○○欲阻
      止告訴人甲○○之拉扯，顯有缺明確；況依證人丙○○於
      本院審理時及上開九十四年簡上字第三十號審理時分別證
      述：「（問：案發當天在幾樓？）四樓，我聽到陳和周在
      爭吵，我去陽台上看，看他她們二人靠很近，我不確定有
      無拉扯或互毆」；「我那天沒有全程看到，但是我有部分
      在樓上看到，我當時是在漢生東路一二五巷九號四樓房間
      先聽到吵架聲，再跑到陽台上看一下，我就看到被告與告
      訴人二人在我們家樓下，應該是上開地址九號前面或十一
      號前面，看到他們兩個人靠得很近，站在一起，有聽到其
      中有人說你幹嘛打我，我是因為聽到吵架聲，就跑到陽台
      看，看到他們二人靠得很近，我當時不確定他們是不是有
      在打架，我不確定我聽到『不要打我』這句話是我在房間
      的時候聽到的，還是我跑去陽台的時候聽到的，我看到是
      他們兩個，我回去穿外套，就要下樓，我怕有什麼事情，
      要下樓勸架」、「我在四樓，我從陽台上看，我真的看不
      出來，他們是在掙扎還是在拉扯，我不確定他們的手是否
      有伸出來」、「我不確定我有沒有這樣回答，但是那天我
      記得我有跟檢察官說，我不確定那天告訴人與被告他們兩
      個人有什麼動作，我不知道為什麼筆錄沒有記載」、「（
      問：你是否可以確定告訴人與被告他們二人的手有伸出來
      ？如果不確定為何你當時這樣說？）我現在不確定，因為
      時間已經很久了，我想不起來，那時候我那樣說，可能是
      我有聽到，你幹嘛打我，他們的手有在動，所以我才這樣
      以為，但是我現在真的不確定」；「（問：你在陽台是否
      有看到他們打架？）我看到時，被告與丁○○靠得很近，
      感覺上有在打架，有聽到一個人說不要打我，看到他們兩
      個人都有動作，兩個人手都有伸出來，但是看不出來是在
      拉扯還是在掙扎」、「（問：你在陽台時是否有看到被告
      或丁○○打對方？）在陽台上時看不出是誰打誰」等語（
      見九十四年偵續字第一六九號偵查卷第一三四頁；本院卷
      第四三頁至第四六頁；上開九十四年簡上字第三十號刑事
      影卷第七十頁）。足知證人丙○○上開見聞與現場，尚有
      四樓與地面間之差距，雖可供認定被告丁○○與告訴人甲○○間有肢體衝突，惟尚不足以認定被告丁○○與告訴人
      甲○○於上開時、地有拉扯或互毆行為。檢察官以證人丙○○所述，為被告丁○○與告訴人甲○○間有拉扯、互毆
      之論據，尚嫌速斷。
    6.綜上所述，被告丁○○既於本院否認犯罪，而證人簡啟峰
      於九十三年五月十三日之證詞不足採為不利於被告丁○○
      之認定，且上開告訴人甲○○之驗傷診斷證明書所載之雙
      手、雙膝、下唇等傷害，也難以認定係被告丁○○所致，
      而告訴人甲○○之指述復有前述之瑕疵，揆諸前揭說明，
      公訴人所指證據實尚難為不利被告丁○○之認定，此外，
      復查無其他積極證據足資證明被告確有公訴人指訴之傷害
      犯行，應屬不能證明被告犯罪，自應為被告無罪之諭知。
據上論斷，應依刑事訴訟法第三百零一條第一項，判決如主文。
本案經檢察官張誌洋到庭執行職務。
中    華    民    國    95    年    12    月    29    日
                  刑事第五庭    審判長法  官  陳坤地
                                      法  官  許映鈞
                                      法  官  李麗珠
上列正本證明與原本無異。
如不服本判決，應於判決送達後10日內，向本院提出上訴狀。
                                      書記官  王麗雯
中    華    民    國    96    年    1     月    4     日


司法院資訊處製作；財團法人民間司法改革基金會備份。
